【裁判字號】    99,台上,4404
【裁判日期】    990715
【裁判案由】    違反毒品危害防制條例
【裁判全文】
最高法院刑事判決            九十九年度台上字第四四○四號
上  訴  人  甲○○
選任辯護人  林振堆律師
上列上訴人因違反毒品危害防制條例案件，不服台灣高等法院中
華民國九十九年五月十一日第二審更審判決（九十九年度上更(一)
字第六三號，起訴案號：台灣士林地方法院檢察署九十八年度偵
字第二六一三、二六二三號），提起上訴，本院判決如下：
    主  文
上訴駁回。
    理  由
一、販賣第一級毒品四罪部分：
按刑事訴訟法第三百七十七條規定，上訴於第三審法院，非以判
決違背法令為理由，不得為之。是提起第三審上訴，應以原判決
違背法令為理由，係屬法定要件。如果上訴理由書狀並未依據卷
內訴訟資料，具體指摘原判決不適用何種法則或如何適用不當，
或所指摘原判決違法情事，顯與法律規定得為第三審上訴理由之
違法情形，不相適合時，均應認其上訴為違背法律上之程式，予
以駁回。本件上訴人甲○○上訴意旨略稱：(一)、上訴人於原審已
請求傳訊證人張明仁、葉永康、吳東達，（葉永康、吳東達已到
庭行交互詰問）惟張明仁於審判期日，並未到庭。原審審判長問
：「對張明仁經傳訊未到，有何意見」？選任辯護人答：「引用
原審（指第一審）民國九十八年六月三日審判筆錄證人之證言，
他（指張明仁）說是合資購買的，幫他買的」。又張明仁於第一
審係證述「請被告（上訴人）幫我拿的」，故上訴人並無販賣營
利之意圖，即與販賣毒品罪之構成要件不符，而販賣毒品者應另
有其人。原審未予究明，逕對上訴人論以販賣毒品罪，有應於審
判期日調查之證據未予調查之違法。(二)、證人張明仁、葉永康、
吳東達於偵查中之陳述，未經交互詰問，為審判外之陳述。又張
明仁未於原審到庭接受詰問，其證言無證據能力。原審竟引用張
明仁於警詢時及檢察官偵查中之證述，採為證據，並否認上訴人
所辯「是帶張明仁與藥頭見面購買」（按此段僅書寫至此，語意
不明）。(三)、原判決就證人張明仁、葉永康、吳東達各於第一審
所為有利於上訴人之證述，竟於判決理由謂：「實難認證人葉永
康事後於原審（指第一審）審理中附和被告（上訴人）之詞屬實
」、「證人吳東達嗣後於原審（指第一審）審理中所為前開迴護
被告（上訴人）之詞，亦無足採」及「自難認證人張明仁於原審
（指第一審）審理中改稱是請被告（上訴人）幫忙拿海洛因乙節
較先前於偵查之前述較為可信」等語。惟上訴人未曾非法販賣海
洛因，僅係與張明仁、葉永康、吳東達等人「合資購買」、「幫
他拿」。又依張明仁、葉永康、吳東達等人在第一審之證述，足
以證明上訴人係與渠等「合資購買」或「幫他拿」海洛因。原審
竟依證人等在檢察官偵查中之結證，及監聽內容採為證據，而不
採納渠等在第一審之證述，違背經驗法則、論理法則及判例。又
上訴人原擔任廚師，已很久未上工，確實無資力，與吳東達證稱
上訴人經濟狀況非佳等語相符。上開有利於上訴人之證據，原審
未說明不採之理由，亦有理由不備之違法。(四)、依一般情形，販
賣毒品者當有販賣之器具，諸如分裝袋、磅秤等。但本案，並未
查獲販賣毒品之器具。縱在張明仁處，查獲注射針筒及三個殘渣
袋，經檢驗出海洛因毒品反應，亦與本案無涉。原判決未就何以
未查獲販賣毒品之器具，予以說明，亦有理由不備之違法。(五)、
原判決之理由欄，雖已說明上訴人所辯「合資購買毒品，並無從
中圖利」等詞，不足採信之理由，並認定應無所謂合買情事。但
原審不採信證人等在第一審之證述，而採認渠等於警詢時及檢察
官偵查中之證述。其採證顯然違背經驗法則、論理法則及有理由
不備之違法云云。
惟查：原判決綜合全案卷證資料，本於事實審法院之推理作用，
認定上訴人意圖營利，自九十七年七月十日起至同年十一月七日
止，有其事實欄二所載之販賣第一級毒品海洛因犯行，計於九十
七年七月十日販賣予張明仁一次；於九十七年九月二十七日、同
年十一月七日販賣予葉永康各一次；於九十七年十月一日販賣予
吳東達一次，詳如原判決附表（下稱附表）所示等情。因而維持
第一審論處上訴人販賣第一級毒品四罪（均累犯，各依刑法第五
十九條規定酌量減輕其刑後，皆量處有期徒刑）罪刑之判決，駁
回上訴人此部分在第二審之上訴，已依據卷內資料，說明其所憑
之證據及認定之理由。對於上訴人所為之辯解，併已敘明：前揭
事實，業據張明仁、葉永康、吳東達於警詢時及檢察官偵查中證
述綦詳，並有通訊監察書、通訊監察錄音內容（譯文）在卷可稽
，上訴人亦承認確有於附表所示時、地，先後收受張明仁、葉永
康、吳東達所交付之金錢，及將海洛因交付給張明仁、葉永康、
吳東達之事實。其雖否認販賣營利，辯稱係與張明仁、葉永康、
吳東達「合資購買」，張明仁、葉永康、吳東達於第一審法院亦
附和其詞，改稱與上訴人「合資購買」海洛因云云。然而，上訴
人與張明仁、葉永康、吳東達等人，係先在電話中約定買賣海洛
因之時間、地點後，再進行買賣，歷次約定買賣之地點並不相同
，又張明仁、葉永康、吳東達等人係將現金交給上訴人後，即直
接從上訴人手中取得海洛因，並未與所謂之「藥頭」見面，再就
電話通聯紀錄之對話內容觀之，係由上訴人與張明仁、葉永康、
吳東達等人直接洽談買賣海洛因事宜，並無所謂「合資購買」情
形。就其客觀事實及通話內容觀之，應以張明仁、葉永康、吳東
達在警詢時之陳述，及渠等在檢察官偵查中經具結後之證述為可
採，上訴人所辯及張明仁、葉永康、吳東達在第一審證述「合資
購買」云云，核與事實不符，不能採信。又販賣毒品，政府查緝
甚嚴，刑責甚重，其價格並因供需之狀況、貨源之問題、雙方交
往之深淺及風險之評估等因素，而有差異，並非固定。販賣者可
於分裝時，從量差或調整純度之高低謀取利潤，故除行為人坦承
其買、賣之差價或有帳冊扣案可查考外，不能因其未吐實，致無
法精確計出差額，即否定其有營利之意圖。上訴人既甘冒被判處
重刑，鋌而走險，足見係基於營利之意圖而販賣。因認上訴人確
有前揭販賣海洛因之犯行，而以上訴人嗣後否認販賣，張明仁、
葉永康、吳東達於審判中亦翻異前供，改稱是「合資購買」云云
，乃飾卸及迴護之詞，均不可採信等情，已逐一說明及指駁。上
訴意旨對於原判決所為前揭論斷，並未依據卷內資料，具體指摘
有何違背法令情形。且查：(一)、刑事訴訟法第一百五十九條之一
第二項規定，被告以外之人於偵查中向檢察官所為之陳述，除顯
有不可信之情況者外，得為證據。考其立法意旨，係以刑事訴訟
法規定檢察官代表國家偵查犯罪、實施公訴，依法其有訊問被告
、證人及鑑定人之職權，證人、鑑定人且須具結，而實務運作時
，偵查中檢察官向被告以外之人所取得之陳述，原則上均能遵守
法律規定，不致違法取供，其可信性極高，為兼顧理論與實務，
爰於第二項明定被告以外之人於偵查中向檢察官所為之陳述，除
顯有不可信之情況者外，得為證據（參考刑事訴訟法第一百五十
九條之一立法理由）。換言之，被告以外之人於偵查中向檢察官
所為之陳述，原則上有證據能力，僅於顯有不可信之情況者，始
例外否定其得為證據。至於同法第二百四十八條第一項前段所規
定，檢察官「訊問證人、鑑定人時，如被告在場者，被告得親自
詰問」，係指「如被告在場者」，始發生「被告得親自詰問」情
形。又同法條第二項前段雖規定，「預料證人、鑑定人於審判時
不能訊問者，應命被告在場」，惟其但書復規定，「但恐證人、
鑑定人於被告前不能自由陳述者，不在此限」。故依現行法，並
未強行規定檢察官必須待被告在場，始得訊問證人、鑑定人，自
不發生在偵查中應行交互詰問之問題。本件張明仁、葉永康、吳
東達在檢察官偵查中以證人身分所為之證述，均經依法具結，嗣
上開證人等均在第一審到庭，依法具結行交互詰問，其中葉永康
、吳東達再於原審到庭，依法具結行交互詰問，已為完足之調查
。而渠等在偵查中向檢察官所為之陳述，並無「顯有不可信」之
情況，依前揭法條規定，自得為證據。上訴意旨指稱：證人張明
仁、葉永康、吳東達於偵查中之陳述，未經交互詰問，為審判外
之陳述，其證言無證據能力云云。係以自己之說詞，任意指摘，
顯非適法之第三審上訴理由。(二)、證人已由法官合法訊問，且於
訊問時予當事人詰問之機會，其陳述明確別無訊問之必要者，不
得再行傳喚，刑事訴訟法第一百九十六條定有明文。又「待證事
實已臻明瞭無再調查之必要者」，或對於「同一證據再行聲請者
」，應認為不必要調查，同法第一百六十三條之二第二項第三款
、第四款亦有明文。本件證人張明仁於第一審法院已由法官合法
訊問，且於訊問時予當事人詰問之機會，其陳述已臻明確（見第
一審卷第一六八頁至第一八一頁）。上訴人及其選任辯護人於原
審雖再請求傳訊證人張明仁，惟其待證事實係「證人（張明仁）
有一個證詞（指合資購買），原審（指第一審）沒有採用」、「
所以請證人再到庭，可以增加審判長的心證判斷」（見原審更(一)
卷第四十六頁背面、第四十七頁背面、第八十六頁背面）。依其
請求之內容，係對於張明仁在第一審已證述之「同一證據」，業
經第一審法院說明不能採信者，請求再予傳訊，「以增加（原審
）審判長的心證判斷」，並非另有未經調查之證據請求調查，依
前揭法條規定，已無再調查之必要。又原審之審判長問「張明仁
未到，有何意見？」時，原審之選任辯護人答稱：「引用原審（
指第一審）九十八年六月三日審判筆錄證人之證言，他（指張明
仁）說是合資購買的，幫他買的」。原審之審判長乃「提示、朗
讀證人（張明仁在第一審）之筆錄，並告以要旨」，問「有何意
見」？及其後另問「尚有何證據請求調查」？上訴人及其選任辯
護人，均答稱「沒有意見」，及「無」證據請求調查（見原審更
(一)卷第九十頁正面、背面、第九十一頁）。其待上訴本院後，猶
指稱張明仁未再到庭，有應於審判期日調查之證據未予調查之違
法云云。亦非適法之第三審上訴理由。(三)、事實之認定與證據之
取捨，乃事實審法院之職權，苟其事實之認定及證據之取捨，並
不違背經驗法則與論理法則，即不容任意指為違法而執為上訴第
三審之理由。上訴意旨其餘之指摘，係對於原判決已說明事項及
屬原審採證認事職權之適法行使，持憑己見而為不同之評價，且
重為事實之爭執，均與法律規定得為第三審上訴理由之違法情形
，不相適合。其關於販賣第一級毒品四罪部分之上訴，違背法律
上之程式，應予駁回。
二、轉讓第一級毒品部分：
按上訴得對於判決之一部為之，未聲明為一部者，視為全部上訴
，刑事訴訟法第三百四十八條第一項定有明文。上訴人對原判決
不服，提起上訴，未聲明為一部上訴，依前開規定，應視為全部
上訴。惟第三審上訴書狀，應敘述上訴之理由，其未敘述者，得
於提起上訴後十日內補提理由書於原審法院，已逾上述期間，而
於第三審法院未判決前仍未提出上訴理由書狀者，第三審法院應
以判決駁回之，刑事訴訟法第三百八十二條第一項、第三百九十
五條後段規定甚明。本件上訴人對於轉讓第一級毒品部分，不服
原審判決，於九十九年五月二十七日提起上訴，並未敘述理由，
迄今逾期已久，於本院未判決前仍未提出，依上開規定，其上訴
自非合法，此部分亦應予駁回。
據上論結，應依刑事訴訟法第三百九十五條，判決如主文。
中    華    民    國  九十九  年    七    月   十五   日
                      最高法院刑事第六庭
                          審判長法官  謝  俊  雄
                                法官  陳  世  雄
                                法官  魏  新  和
                                法官  徐  文  亮
                                法官  吳  信  銘
本件正本證明與原本無異
                                      書  記  官
中    華    民    國  九十九  年    七    月   十九   日
                                                      K

司法院資訊處製作；財團法人民間司法改革基金會備份。
